【裁判字號】    90,上易,2387
【裁判日期】    900831
【裁判案由】    過失傷害
【裁判全文】
臺灣高等法院刑事判決                            九十年度上易字第二三八七號
    上  訴  人  臺灣新竹地方法院檢察署檢察官
    被      告  甲○○
    選任辯護人  彭火炎
                張玉琳
右上訴人因被告業務過失傷案件，不服臺灣新竹地方法院八十九年度易字第四號，中
華民國九十年五月九日第一審判決（起訴案號：臺灣新竹地方法院檢察署八十八年度
偵字第六七三三號）提起上訴，本院判決如左：
    主  文
上訴駁回。
    理  由
一、本案經本院審理結果，認第一審判決對被告甲○○（下稱被告）為無罪之諭知，
    核無不當，應予維持，並引用第一審判決書記載之證據及理由。
二、檢察官循告訴人之聲請上訴意旨以：本件事故發生地兩側為車棚，車棚旁有寬六
    公尺之道路，上舖柏油，可自廠區大門直通車棚，台元紡織廠之員工均經該道路
    直達車棚停放車輛，顯見該事故發生地非人畜不易到達之處，且上開事故地前方
    蓄水池上方黃色欄杆之中、外文警告告示牌，係本件事故發生後，經台元紡織之
    告知，台電公司才至上址設置，可見原審認定事實有誤，被告於本件事故發生時
    為台電公司新竹線務段段長，負責新竹線務段所轄輸變電係統之維護、遷移、更
    新及改善事務，其下有領班會定期巡視線路列表陳報，而路週遭環境亦屬維護之
    一環，被告身為主管，自應對其下屬善盡業務監督之責，且新竹線務段竹一分隊
    竹一班於八十七年三月五日巡視線路時，已發現有業主於線下之建築物距離導線
    太近，竟遲未處理，致告訴人於八十七年十一月二日到上址測量發生電擊意外，
    受有全身表體面積百分之四十點五之燒傷，達重大難治之重傷害，被告顯有過失
    云云。
三、惟查：
（一）按刑法上之過失，係指按其情節應注意，「並能注意」，而不注意者而言，此
      觀諸刑法第十四條之規定自明。另按刑法上之過失，其過失行為與結果間，在
      客觀上有相當因果關係始得成立。所謂相當因果關係，係指依經驗法則，綜合
      行為當時所存在之一切事實，為客觀之事後審查，認為在一般情形下，有此環
      境、有此行為之同一條件，均可發生同一之結果者，則該條件即為發生結果之
      相當條件，行為與結果即有相當之因果關係。反之，若在一般情形下，有此同
      一條件存在，而依客觀之審查，認為不必皆發生此結果者，則該條件與結果不
      相當，不過為偶然之事實而已，其行為與結果間即無相當因果關係；最高法院
      七十六年台上字第一九二號亦著有判例可資參照。
（二）被告就其於本件電擊事故發生之際任台電公司新竹線務段之段長，其對於下屬
      及其所轄之區域，於法有其業務上應盡之注意義務等情，固均不諱言；惟於法
      課被告以過失責任時，應依具體情形，審酌各種主、客觀因素，以究明被告就
      某特定事故之發生，客觀上是否可能注意，方能憑以定被告過失責任之有無。
      查被告原任台電公司新桃供電區營運處工安環保課工業安全衛生課長，於八十
      七年十月三十一日始經台電公司發佈人事命令，調任為新竹線務段段長，此有
      台電公司人事異動單在卷可考，而被告實則於八十七年十一月一日下午始到任
      新職，而本件電擊事故係於被告到任新職之翌日（即八十七年十一月二日）上
      午發生，其距被告到任新職之時間尚未滿一日；另查被告新竹線務段段長一職
      其所轄之區域，函蓋新竹、苗栗及部分桃園地區，範圍甚廣，其轄內區域所設
      置之電線、電線桿何止千百；衡諸日常事理，責成自他地調入任職未滿一日之
      被告，就其新職所轄區域內所設置之電線、電線桿之實際狀況完全掌握並負其
      責，殊不可想像，亦顯不合理；甫上任未滿一日之被告，對於其新職所轄區域
      內所設置之電線、電線桿之實際情形，既無法於上任未滿一日之短時間內完全
      瞭解，況以發生本件電擊事故之電線，復非被告任內所設置，被告對於該電線
      所可能發生之電擊事故，自無法注意及之；是應認被告對於本件電擊事故之電
      線桿、電線，於法固應注意，惟依本件具體客觀之情節以觀，甫上任未滿一日
      之被告對之並不能注意，此與刑法過失犯之要件顯屬有間，尚不得遽繩被告以
      過失之責。
（三）檢察官上訴意旨雖以「新竹線務段竹一分隊竹一班於八十七年三月五日巡視線
      路時，已發現有業主於線下之建築物距離導線太近，竟遲未處理，致告訴人於
      八十七年十一月二日到上址測量發生電擊意外」云云，惟查新竹線務段竹一分
      隊竹一班於八十七年三月五日巡視線路時，已發現有業主於線下之建築物距離
      導線太近，其所指之電桿係指「竹北－東華線第三三－三四號」電桿，「亞氣
      分岐線第三－四號」之電桿間之狀況，此觀之卷附之巡視報告及異狀追蹤表即
      明，而本件電擊事故之電桿為竹北－東華線第七－八號，檢察官執無關本件電
      擊事故之電桿之巡視報告，而為本件上訴理由之一，其可議而無可採之處，至
      為顯然。
（四）檢察官上訴意旨另以：「本件事故發生地兩側為車棚，車棚旁有寬六公尺之道
      路，上舖柏油，可自廠區大門直通車棚，台元紡織廠之員工均經該道路直達車
      棚停放車輛，顯見該事故發生地非人畜不易到達之處，且上開事故地前方蓄水
      池上方黃色欄杆之中、外文警告告示牌，係本件事故發生後，經台元紡織之告
      知，台電公司才至上址設置，可見原審認定事實有誤」云云，縱認屬實，惟如
      前述，本件依具體客觀之情節以觀，甫上任未滿一日之被告對於其新職所轄區
      域內所設置之電線、電線桿之實際情形，既無法於上任未滿一日之短時間內完
      全瞭解，況以發生本件電擊事故之電線，復非被告任內所設置，被告對於該電
      線所可能發生之電擊事故，自無法注意及之；此與刑法過失犯之要件顯屬有間
      ，尚不得遽繩被告以過失之責。是於法既不能責被告於上任未滿一日之短時間
      內，就其新職所轄區域內所設置之電線、電線桿之實際情形，完全瞭解並負其
      責任，則本件電擊事故發生地兩側之車棚，究否係人畜不易到達之處，上開事
      故地前方蓄水池上方黃色中、外文警告告示牌，究否係本件事故發生之後，始
      有設置各節，於被告刑責之有無，並不生任何影響。
四、綜上所述，檢察官上訴意旨所陳各節，於法均非可採。其執此上訴意旨，指摘原
    判決不當，求予撤銷改判，非有理由，應予駁回。
據上論結，應依刑事訴訟法第三百七十三條、第三百六十八條，判決如主文。
本案經檢察官鄭龍照到庭執行職務。
中    華    民    國    九十    年      八      月        三十一        日
                                臺灣高等法院刑事第十庭
                                    審判長法  官  溫  耀  源
                                          法  官  何  菁  莪
                                          法  官  林  銓  正
右正本證明與原本無異。
不得上訴。
                                          書記官  吳  美  貞
中    華    民    國    九十    年      九      月        十四          日


司法院資訊處製作；財團法人民間司法改革基金會備份。
